臺灣臺南地方法院民事裁定　　　　　　　96年度家抗字第20號
抗　告　人　甲○○
法定代理人　乙○○
相　對　人　中國信託商業銀行股份有限公司
法定代理人　己○○
上列抗告人因與相對人間就被繼承人陳啟祥選任遺產管理人事件
，對於中華民國九十五年十二月二十五日臺灣臺南地方法院九十
五年度財管字第八五號裁定提起抗告，本院裁定如下：
    主      文
原裁定廢棄。
選任蕭麗琍律師為被繼承人陳啟祥之遺產管理人。
聲請及抗告程序費用共新臺幣貳仟元由被繼承人陳啟祥之遺產負
擔。
    理      由
一、按先順序繼承人均拋棄其繼承權時，由次順序之繼承人繼承
    。其次順序繼承人有無不明或第四順序之繼承人均拋棄其繼
    承權者，準用關於無人承認繼承之規定。又繼承開始時，繼
    承人之有無不明者，由親屬會議於一個月內選定遺產管理人
    ，並將繼承開始及選定遺產管理人之事由，向法院報明。再
    民法第一千一百七十八條所定之期限屆滿，無繼承人承認繼
    承時，其遺產於清償債權，並交付遺贈物後，如有賸餘，歸
    屬國庫。又繼承人有無不明而不能依民法第一千一百七十七
    條選定遺產管理人時，得由利害關係人聲請法院選任之。民
    法第一千一百七十六條第六項、第一千一百七十七條、第一
    千一百八十五條及第一千一百七十八條第二項分別定有明文
    。次按遺產管理人之設，旨在管理保存及清算遺產，以免遺
    產散失，是以遺產管理人具有相當之公益色彩；另選任遺產
    管理人，除慮及管理遺產之公平性外，尚須考慮其適切性，
    亦即可對其遺產、遺債之情形瞭解較深，或具法律、會計等
    專業能力，復與遺債債權人無利害共同關係而得忠誠處理者
    ，優先選任為宜；又法院選任之遺產管理人，除係律師依律
    師法第二十一條規定，非經釋明有正當理由，不得辭任外，
    得不接受法院所命職務（最高法院八十八年度臺上字第三五
    四號判決可資參照）。
二、本件相對人即原聲請人於原審聲請意旨略以：被繼承人陳啟
    祥（男，民國○○○年○月○○○日生，身份證統一編號：
    Ｚ000000000號，九十四年九月十四日死亡，生前
    最後住所：臺南市○區○○路三段七六三巷十二號）前於九
    十四年三月十日以其所有位於臺南市○區○○路三段七六三
    巷十二號之不動產設定最高限額抵押權新台幣（下同）貳佰
    萬元予相對人，作為向相對人借款之擔保，嗣被繼承人即債
    務人陳啟祥於九十四年九月十四日死亡，因被繼承人之繼承
    人均已聲請拋棄繼承，為保障相對人即債權人之權益，相對
    人爰依法聲請選任財政部國有財產局臺灣南區辦事處臺南分
    處為被繼承人陳啟祥之遺產管理人等語。
三、原審裁定略以：本件被繼承人陳啟祥生前向相對人借款貳佰
    萬元時，其配偶甲○○（即抗告人）為連帶債務人，徵之選
    定遺產管理人，除慮及管理遺產之公平性外，亦需考量其適
    切性，亦即應以對被繼承人之遺產、遺債情形瞭解較深者優
    先選任為宜。故甲○○雖已拋棄繼承，然其既為被繼承人陳
    啟祥之配偶，對於被繼承人陳啟祥生前之財產及債權債務關
    係，應較他人知詳，且其係上開債務之連帶債務人，定能對
    被繼承人陳啟祥之遺產盡善良管理人之責。從而，本件應以
    選任被繼承人之配偶甲○○為被繼承人陳啟祥之遺產管理人
    較為適當等語。
四、抗告意旨略以：
  （一）被繼承人陳啟祥於九十四年九月十四日死亡，其繼承人
        均已聲明拋棄繼承權，相對人為保障自身權益，依法聲
        請選任財政部國有財產局臺灣南區辦事處臺南分處為被
        繼承人陳啟祥之遺產管理人，但原審卻另選任抗告人為
        遺產管理人，就此部分是否有逾越相對人於原審之聲請
        範圍尚有疑義，合先敘明。
  （二）查抗告人於九十四年間被臺灣屏東地方法院宣告禁治產
        ，並選任乙○○為其法定代理人，代理抗告人處理一切
        事務，惟觀察抗告人之精神狀態必係已達心神喪失或精
        神耗弱，不能處理自己事務之程度，方被宣告為禁治產
        人，實難期抗告人能再擔任處理被繼承人繁雜債權債務
        關係之遺產管理人，再者抗告人之法定代理人現已七十
        五歲高齡，除代理抗告人處理自身之事務外，亦無餘力
        處理其他繁雜之事項，是原審選任抗告人為被繼承人陳
        啟祥之遺產管理人，顯然不當。爰請求廢棄原裁定並另
        選定適當之人為被繼承人陳啟祥之遺產管理人。
五、經查：
　（一）本件相對人聲請之前開事實，業據其提出本院九十四年
        度繼字第一六四三號、第一八○五號、第一八○六號、
        第一九一四號准予備查公告影本四件、本院九十四年十
        二月六日南院慧家巳九十四年度繼字第一七○七號函影
        本一件、除戶謄本一件、戶籍謄本五件、繼承系統表一
        件、借據影本一件附於原審卷可稽，並經本院原審依職
        權調取九十四年度繼字第一六四三號、第一七○七號、
        第一八○五號、第一八○六號、第一九一四號拋棄繼承
        聲請事件卷宗核閱無訛，揆諸前開說明，相對人自係被
        繼承人陳啟祥之利害關係人，從而，相對人聲請選任被
        繼承人陳啟祥之遺產管理人，自屬有據。
  （二）原審法院選任抗告人為被繼承人陳啟祥之遺產管理人固
        非無見，惟查抗告人前因缺氧性腦病變併呼吸衰竭，經
        鑑定醫師鑑定結果，認抗告人之精神狀態已達心神喪失
        ，無處理自己事務之能力之程度，經臺灣屏東地方法院
        於九十四年十一月十八日以九十四年度禁字第一一○號
        裁定宣告為禁治產人之事實，亦據抗告人提出臺灣屏東
        地方法院民事裁定影本一件為證，並經本院依職權向臺
        灣屏東地方法院調取上開宣告禁治產事件卷宗核閱綦詳
        ，堪予認定，則抗告人既因心神喪失，無處理自己事務
        之能力，而經宣告為禁治產人，實不適任被繼承人之遺
        產管理人，抗告人執此請求廢棄原裁定，尚非無據。
　（三）又查本件被繼承人陳啟祥之法定繼承人皆已依法拋棄繼
        承權經本院准予備查，復未準用民法第一千一百七十七
        條之規定選定遺產管理人，且經本院函詢被繼承人陳啟
        祥之已成年原繼承人即其母親戊○○、妹妹丙○○、弟
        弟丁○○等人，渠等均無擔任被繼承人陳啟祥之遺產管
        理人之意願，足徵被繼承人陳啟祥之原繼承人對被繼承
        人陳啟祥遺產之處置已漠不關心，自不宜選任渠等為遺
        產管理人；再本院依臺南律師公會推薦有意願擔任遺產
        管理人之律師名單，徵詢蕭麗琍律師之意見，蕭律師向
        本院表達其有擔任本件遺產管理人之意願，而相對人亦
        表示同意由蕭律師擔任本件遺產管理人，有陳報狀二件
        在卷足憑，經核蕭麗琍律師為執業律師，非但具有專業
        知識及能力，且與被繼承人陳啟祥所遺遺產間無利害關
        係，若由其擔任本事件之遺產管理人，定能秉持其專業
        倫理擔當此具公益性質之職務，並順利達成管理保存及
        清算遺產之任務。執此，本院認為由蕭麗琍律師擔任被
        繼承人陳啟祥之遺產管理人，應屬妥適。
  （四）綜上所述，原法院未詳予審查，即指定抗告人為被繼承
        人陳啟祥之遺產管理人，自有未合，抗告意旨指摘原裁
        定不當，求為廢棄，非無理由。爰廢棄原裁定，並由本
        院自行裁定選任蕭麗琍律師擔任被繼承人陳啟祥之遺產
        管理人。
六、據上論結，本件抗告為有理由，依非訟事件法第四十六條、
    第一百五十七條、第二十四條第一項，民事訴訟法第四百九
    十二條，裁定如主文。
中　　華　　民　　國　　96　　年　　8 　　月　　27　　日
                  家事法庭審判長法　官　陳美燕
                                法　官　林育幟
                                法　官  葉惠玲
以上正本係照原本作成。
抗告人如不服本裁定，僅得於收受本裁定正本送達後10日內以適
用法規顯有錯誤為理由，向本院提出再抗告狀（須附繕本一份及
繳納再抗告裁判費新台幣1000元），並經本院許可後始可再抗告
。
中　　華　　民　　國　　96　　年　　8 　　月　　27　　日
                    　　        書記官　鄭秀美
